臺灣臺中地方法院刑事判決　96年度易字第5328號
公　訴　人　臺灣臺中地方法院檢察署檢察官
被　　　告　乙○○
上列被告因妨害自由案件，經檢察官提起公訴（96年度偵續字第
367 號），本院判決如下：
    主    文
乙○○以加害生命、身體之事，恐嚇他人致生危害於安全，處拘
役伍拾玖日，如易科罰金，以新臺幣壹仟元折算壹日。減為拘役
貳拾玖日，如易科罰金，以新臺幣壹仟元折算壹日。
    犯罪事實
一、乙○○係「銀曲海岸卡拉ＯＫ店」（設於臺中市○區○○○
    路四百九十八號）之負責人，因懷疑對街之鄰居丁○○以該
    卡拉ＯＫ店音量太大而報警處理，遂心生不滿，竟基於恐嚇
    之犯意，於民國九十六年二月九日十八時八分許，至丁○○
    所經營之中醫診所（設臺中市○區○○○路五○三號）內，
    以加害生命、身體之事向丁○○恫稱以：「要叫兄弟把你做
    掉」等語，致丁○○心生畏懼，足生危害於丁○○之安全，
    嗣經丁○○報警查獲上情。
二、案經丁○○訴由臺中市警察局第三分局報告臺灣臺中地方法
    院檢察署檢察官偵查起訴。
    理    由
壹、程序方面：
一、按被告以外之人於偵查中向檢察官所為之陳述，除顯有不可
    信之情況者外，得為證據；又按被告以外之人於檢察事務官
    、司法警察官或司法警察調查中所為之陳述，與審判中不符
    時，其先前之陳述具有較可信之特別情況，且為證明犯罪事
    實存否所必要者，得為證據；又被告以外之人於審判中有傳
    喚不到之情形，其於檢察事務官、司法警察官或司法警察調
    查中所為之陳述，經證明具有可信之特別情況，且為證明犯
    罪事實之存否所必要者，得為證據，刑事訴訟法第一百五十
    九條之一第二項、第一百五十九條之二、第一百五十九條之
    三第三款分別定有明文。又被告以外之人於審判外之陳述，
    雖不符合同法第一百五十九條之一至第一百五十九條之四之
    規定，但經當事人於審判程序同意作為證據，法院審酌該言
    詞陳述或書面陳述作成時之情況，認為適當者，亦得為證據
    。當事人、代理人或辯護人於法院調查證據時，知有第一百
    五十九條第一項不得為證據之情形，而未於言詞辯論終結前
    聲明異議者，視為有前項之同意，刑事訴訟法第一百五十九
    條之五亦有規定。其立法意旨在於傳聞證據未經當事人之反
    對詰問予以核實，原則上先予排除。惟若當事人已放棄反對
    詰問權，於審判程序中表明同意該等傳聞證據可作為證據；
    或於言詞辯論終結前未聲明異議，基於尊重當事人對傳聞證
    據之處分權，及證據資料愈豐富，愈有助於真實發見之理念
    ，且強化言詞辯論主義，使訴訟程序得以順暢進行，上開傳
    聞證據亦均具有證據能力。（最高法院九十六年度臺上字第
    五三四○號判決意旨參照）。
二、經查，本判決下列所引用之各該被告以外之人於審判外之陳
    述，雖屬傳聞證據，然各該證人即被害人丁○○（下稱證人
    丁○○）及證人甲○○、丙○○及戊○○於偵查中所為證言
    ，並無顯有不可信之情況，亦經具結，依刑事訴訟法第一百
    五十九條之一第二項規定，得為證據。另證人證人丁○○於
    警詢中之陳述均未有遭受刑求之抗辯而係出於自由意思為之
    ，且陳述之時點較接近於事實發生之時點，陳述之內容係其
    等親自見聞之事，亦無不法取供之情形，且於本院審理時予
    以提示並告以要旨，踐行調查程序，並經檢察官、被告乙○○表示「並無」意見，則被告乙○○已「知有」同法第一百
    五十九條第一項不得為證據之情形，而未於言詞辯論終結前
    聲明異議。是以其等於警詢陳述當時之客觀情況具有較可信
    之特別情況，復為證明本件犯罪事實存否所必要，亦應認有
    證據能力。另本件被告乙○○雖知非供述之證據資料（物證
    、書證）為傳聞證據，但於本院準備程序及審判期日中均表
    示無意見而不予爭執，且迄至言詞辯論終結前亦未再聲明異
    議，本院審酌上開證據資料製作時之情況，並無顯有不可信
    及違法不當之瑕疵，亦認為以之作為證據應屬適當，故揆諸
    前開規定，前揭證據資料均應例外認定有證據能力，合先說
    明。
貳、實體方面：
一、訊據被告乙○○固坦承有於上揭時、地至證人丁○○住處之
    事實，惟矢口否認有何恐嚇犯行，辯稱：並無提及要叫兄弟
    將證人丁○○做掉云云。經查：
（一）被告乙○○上開犯罪事實，業經證人丁○○於警詢證稱：
      「…因被告乙○○開設卡拉ＯＫ店，遭人打電話報警，被
      告乙○○懷疑是我報案，故來住處找我，被告乙○○一進
      門就罵我，並說為何向警方檢舉卡拉ＯＫ店太吵，被告乙○○並說要叫兄弟將我作掉，要我注意一點…」等語（見
      臺中市警察局第三分局中分三偵字第○九六○○○四六五
      九號卷，下稱警卷，第三頁），經核與其於本院審理時結
      證稱：「…九十六年二月九日下午六點八分左右，因為之
      前有向東區分駐所說過，因為被告乙○○開的卡拉ＯＫ開
      得很晚，警察有向被告乙○○勸說，被告乙○○於九十六
      年二月九日下午六點八分到我開設的中醫診所，一進門罵
      我，並說要叫兄弟將我作掉，我告訴他我在這裡每天被你
      吵得很晚，被告乙○○沒有敦親睦鄰，反而到我診所罵我
      …」等語（見本院卷第二十一頁），另證人丁○○所庭呈
      九十六年二月九日之錄影光碟，經檢察官於偵查中及本院
      審理中當庭勘驗，光碟內容顯示被告乙○○穿著背心，對
      證人丁○○比手畫腳，情緒激動，右手不時舉起揮舞等情
      ，有勘驗筆錄在卷可稽（偵查中見臺灣臺中地方法院檢察
      署九十六年度偵續字第三六七號卷，下稱偵卷，第二十八
      頁；審理中見本院卷第三十一、三十二頁）。雖因該錄影
      光碟僅有畫面而無語音，致無法得知被告乙○○於畫面中
      比手畫腳之動作是否即在向證人丁○○恐嚇；然觀之被告
      乙○○與證人丁○○確係對面之鄰居，且被告乙○○亦確
      係經營卡拉ＯＫ店，故以被告乙○○所經營之商店，與證
      人丁○○所經營之診所，類型迥異，確實在營業時間上會
      有衝突，易導致雙方生活作息無法配合之杆格，況證人丁○○之證述，亦提及其向警方申訴被告乙○○之卡拉ＯＫ
      店太吵，警方亦有向被告乙○○勸說等情，故被告乙○○
      基此心生不滿，遂而向證人丁○○以事實欄所示言詞恫稱
      ，即有可能。
（二）再者，被告乙○○於九十六年二月九日夜間，亦曾至住處
      附近之薑母鴨店，向證人丁○○表示歉意，席間尚有證人
      丁○○之友人即丙○○，及證人丙○○之友人即證人甲○○等在場之事實，業據證人丙○○於本院審理時結證稱：
      「…九十六二月九日當天，證人丁○○打電話給我，證人
      丁○○說被對面的卡拉ＯＫ的林先生恐嚇，電話中告訴我
      說對面的林先生到證人丁○○之店裡罵證人丁○○，…並
      說要將證人丁○○作掉，我當時在忙，就跟丁○○說等下
      再過去，因為平常我跟證人丁○○交情不錯，也與被告乙○○很熟，事後過了一小時，我就去證人丁○○的診所，
      證人丁○○告訴我過程，並播放錄影監視給我看，但是錄
      影沒有聲音，正好我要約朋友去吃薑母鴨，我到門口正好
      看到被告乙○○，我就叫被告乙○○過來，我想做調人，
      我問被告乙○○為何要叫兄弟將證人丁○○做掉，被告乙○○說他是一時生氣，又說證人丁○○都一直檢舉被告乙○○，被告乙○○才會這麼生氣，我就說等下要吃薑母鴨
      ，我有邀證人丁○○，並且邀被告乙○○一起過去道歉，
      我跟證人丁○○、甲○○一起先過去，被告乙○○隔了十
      分鐘才到。被告乙○○來了之後，向證人丁○○道歉，我
      說坐下一起用餐，被告乙○○坐下約十幾分鐘，並道歉，
      當場我跟被告乙○○、證人丁○○、甲○○一起吃薑母鴨
      …被告乙○○是專程到薑母鴨店去道歉…證人丁○○全程
      都沈默…被告乙○○來的時候，我幫被告乙○○舀湯，並
      說都是鄰居，被告乙○○在薑母鴨那裡都是一直道歉，有
      向我及證人甲○○敬酒，都一直向證人丁○○道歉…被告
      乙○○有在薑母鴨那裡坐十幾分鐘。」等語（見本院卷第
      二十三、二十四頁），核與其於偵查中之證述：因伊接到
      電話說證人丁○○遭被告乙○○恐嚇，證人丁○○放錄影
      帶給伊看，伊要去薑母鴨店時，有看到被告乙○○，伊跟
      被告乙○○說為何要恐嚇證人丁○○，被告乙○○說是一
      時衝動，伊就說開這種店，鄰居關係要好…伊找證人丁○○要去薑母鴨店，被告乙○○有聽到，被告乙○○在二十
      分鐘左右到，被告乙○○在薑母鴨店向證人丁○○道歉，
      被告乙○○在店內約半個小時，跟大家一起吃薑母鴨等語
      （見偵卷第十三頁），前後就證人丁○○於電話中向證人
      丙○○抱怨遭恐嚇，證人丙○○至證人丁○○開設之診所
      後，證人丁○○有播放錄影帶給證人丙○○觀賞，且被告
      乙○○嗣後曾到薑母鴨店，與證人丙○○、丁○○等人一
      同食用，並停留現場一段時間，且向證人丁○○道歉稱乃
      一時衝動而以言詞恫稱等情，前後證述一致；另對照證人
      甲○○於本院審理時之證稱：「…我是與證人丙○○一起
      先去證人丁○○的診所，在一起去薑母鴨，我與證人丙○○認識，是有看過證人丁○○而已，我在還沒有去診所之
      前，並不清楚證人丁○○與被告乙○○的爭執，我是與證
      人丙○○一起去吃薑母鴨，在診所那裡，證人丁○○有放
      錄影帶給我們看，之後，我與證人丙○○就先過去薑母鴨
      那裡，證人丁○○後來才過去，沒有多久，被告乙○○就
      過來，被告乙○○一直向證人丁○○道歉說不好意思，證
      人丁○○說被告乙○○已經訐譙他…怎麼好意思說不好意
      思，證人丁○○不接受，被告乙○○並沒有吃到結束就要
      離開，並說要付錢，我們沒有要被告乙○○付錢，被告乙○○就離開。（檢察官問：當時被告乙○○在道歉的時候
      ，有無提到說要找兄弟來殺證人丁○○的事情？）證人丁○○是有提到，並說要叫兄弟…（檢察官問：在道歉的期
      間，被告乙○○有無提到說證人丁○○請被告乙○○賣威
      而鋼的事情？）並無聽到等語（見本院卷第二十五、二十
      六頁）及偵查中證述：在薑母鴨店內有證人丙○○、丁○○及被告乙○○，被告乙○○進來向證人丁○○道歉，說
      剛才不好意思，之前去證人丁○○的店大小聲等語（見偵
      卷第十三頁），綜觀證人甲○○於偵查中及本院審理時之
      證述內容，亦就被告乙○○於事發後數小時內，即前往薑
      母鴨店向證人丁○○道歉乙節，證述彼此相符，自堪信為
      真實。
（三）另於本件事發後，於九十六年二月十二日下午三時四十八
      分許，被告乙○○再度至證人丁○○之診所內道歉，經證
      人丁○○拒絕乙節，亦有證人戊○○於本院審理時結證稱
      ：「…因為二月十三日是我生日，故二月十二日前幾天，
      丁○○有打電話給我，電話中說：『老兄啊，這個年代竟
      然還有人敢說要做掉我』，我說開玩笑吧，丁○○說是真
      的。二月十二日我就過去證人丁○○的診所泡茶，泡茶的
      時候，我是背對外面，不知道外面有人走進來，只看到證
      人丁○○突然站起來，指著外面走進來的人說『你給我出
      去，敢說要叫人做掉我』…我就轉頭過去看到被告乙○○
      走進來，被告乙○○說：『我跟你道歉好不好？』，但是
      我的感覺被告乙○○道歉不是很有誠意，我轉頭向被告乙○○說『你先回去，改天再看用何方式道歉。』」等語（
      見本院卷第二十七頁），對照其於偵查中結證稱：「…二
      月十二日的前幾天，證人丁○○就告訴我說被恐嚇有人要
      做掉他，我心想不可能，於是我在二月十二日到證人丁○○的店內泡茶，被告乙○○從我後來進入診所，說『算我
      不對啦』，證人丁○○當時情緒激動，要把被告乙○○趕
      出去，被告乙○○不走，證人丁○○就說要叫警察來。」
      等語（見偵卷第二十八頁），前後就證人丁○○於二月十
      二日之數天前，即曾告訴遭恐嚇之事實，並於二月十二日
      當天，被告乙○○至證人丁○○所經營之診所內道歉，遭
      證人丁○○情緒激動並趕出診所外等情，前後證述一致，
      並無瑕疵可指；另就九十六年二月十二日之錄影光碟，經
      檢察官於偵查中及本院於審理中當庭勘驗，亦均為被告乙○○身著褐色外套，雙手插入口袋內，進入店內，適證人
      戊○○在店內泡茶，嗣證人丁○○自店內拿出照相機，欲
      拍攝被告乙○○，被告乙○○始離開等情，亦與證人戊○○前揭證述內容相符，益徵證人戊○○之證言，確有所據
      。
（四）至於被告乙○○辯稱道歉是針對被告乙○○未替證人丁○○販售威而鋼云云，然查，就此項抗辯，被告乙○○歷經
      警詢、二次偵訊中，均隻字未提及，僅至本院審理時始提
      及，故其真實性已非無疑；再者，於九十六年二月九日夜
      間於薑母鴨店時，均無聽聞被告乙○○提及販售威而鋼之
      情事，業據證人丙○○於本院審理時證稱：「…在吃飯的
      期間，並無談到賣威而鋼的事情，…被告乙○○向證人丁○○說『陳先生不好意思，大家都是鄰居』，被告乙○○
      有表示他罵證人丁○○是被告乙○○不對…」等語（見本
      院卷第二十五頁），核與證人甲○○所述相符等語（見本
      院卷第二十六頁）。衡之常情，被告乙○○所經營者，為
      卡拉ＯＫ店，並非診所或相關醫療事業，依法並無販售成
      藥之權利，況私自販售來路不明之威而鋼，甚且可能因此
      罹於刑責，故對被告乙○○而言，拒絕於卡拉ＯＫ店內販
      售威而鋼，本屬合理，並無須向證人丁○○道歉之必要；
      再者，於薑母鴨店內，被告乙○○與證人丁○○、丙○○
      、甲○○均證述被告乙○○有一起食用薑母鴨，並停留數
      十分鐘之久，且一再向證人丁○○道歉，故倘被告乙○○
      果真提及未替證人丁○○販售威而鋼之情事，則證人等既
      均在現場，對於現場談話之話題，不至於完全不知悉，但
      卻於本院隔離訊問時，均一致證述未有聽聞被告乙○○提
      及威而鋼之情事；況被告乙○○亦自承在薑母鴨店內，曾
      經向在場人表示要買單付帳，此節亦為被告乙○○及證人
      丙○○、甲○○證述無訛（見本院卷第二十六、二十七頁
      ），故倘被告乙○○未有如事實欄所示之言語，其何以要
      主動道歉並以買單請客示好？準此，本院審酌被告乙○○
      與證人丁○○所經營事業狀況、證人丙○○、甲○○於席
      間均未聽聞被告乙○○提及販售威而鋼之情事，認被告乙○○就此部分所辯，顯係事後為圖卸責之詞，不足採信。
（五）綜上所述，本院綜合審酌證人丁○○、丙○○、戊○○等
      人前後一致之證述，及證人丁○○診所內之錄影光碟亦顯
      示被告乙○○確有情緒激動並比手畫腳之舉動，且嗣後隨
      即前往薑母鴨店向證人丁○○道歉並以買單請客示好，並
      於數日後之九十六年二月十二日再度前往證人丁○○所經
      營之診所道歉，遭證人丁○○憤怒而驅離等情，認本件被
      告乙○○確實有於事實欄所示之時、地，以事實欄所示之
      言詞向證人丁○○恫嚇之犯行甚明，本案事證明確，被告
      犯行洵堪認定，應依法論科。
二、核被告乙○○所為，係犯刑法第三百零五條恐嚇危害安全罪
    。爰審酌被告乙○○與證人丁○○為對面鄰居，本應敦親睦
    鄰，況被告乙○○所經營之卡拉ＯＫ店，必有許多客戶進出
    ，對附近鄰居之生活作息產生影響，乃事所必然，尤應對造
    成鄰居不便之感受，虛心接受檢討，但欲捨此不為，而恣意
    以事實欄所示之言語向證人丁○○恫稱，其動機、目的、手
    段，均值非難；犯罪後於警詢、偵查及本院審理時又一再否
    認犯行，態度非佳；惟亦念其素行非惡，且曾於事發後至警
    詢前，曾二次向證人丁○○道歉等一切情狀，量處如主文所
    示之刑，並諭知易科罰金之折算標準。又被告犯罪之時間，
    係在九十六年四月二十四日以前，所犯符合中華民國九十六
    年罪犯減刑條例所定之減刑條件，應依該減刑條例第二條第
    一項第三款之規定，減其宣告刑二分之一，並依該條例第九
    條之規定，諭知易科罰金之折算標準。
據上論斷，應依刑事訴訟法第二百九十九條第一項前段，刑法第
三百零五條、第四十一條第一項前段，刑法施行法第一條之一第
一項、第二項前段，中華民國九十六年罪犯減刑條例第二條第一
項第三款、第七條、第九條，判決如主文。
中　　華　　民　　國　　96　　年　　11　　月　　28　　日
                  刑事第十一庭  法  官  林慶郎
以上正本證明與原本無異。
如不服本判決，應於送達後十日內向本院提出上訴狀（須附繕本
），上訴於臺灣高等法院臺中分院。
                                書記官  巫偉凱
中　　華　　民　　國　　96　　年　　11　　月　　28　　日
附錄論罪科刑法條：
刑法第三百零五條
以加害生命、身體、自由、名譽、財產之事，恐嚇他人致生危害
於安全者，處二年以下有期徒刑、拘役或三百元以下罰金。
